臺灣高等法院臺中分院民事裁定
110年度抗字第511號
抗  告  人  繆進貴
上列抗告人因強制執行事件，聲請司法事務官迴避事件，對於民
國110年11月3日臺灣臺中地方法院110年度聲字第322號裁定提起
抗告，本院裁定如下：
    主  文
抗告駁回。
抗告程序費用由抗告人負擔。
    理  由
一、按民事事件，當事人得聲請法官迴避者，以法官有民事訴訟
    法第32條所定之情形而不自行迴避，或法官有該條所定以外
    之情形，足認其執行職務有偏頗之虞者為要件，民事訴訟法
    第33條第1 項規定甚明。又所謂足認法官執行職務有偏頗之
    虞之情形，應係以法官對於訴訟標的有特別利害關係，或與
    當事人之一造有密切之交誼或嫌怨，或基於其他情形，客觀
    上足疑其為不公平之審判者，為其原因事實，若僅憑當事人
    之主觀臆測，或認法官就當事人聲明之證據不為調查，或認
    法官指揮訴訟欠當，則不得謂其有偏頗之虞（最高法院29年
    渝抗字第56號、69 年台抗字第457號、27年渝抗字第304號
    裁定參照）。次依民事訴訟法第39條之規定，於法院司法事
    務官、法院書記官及通譯準用上開迴避之規定。且此種迴避
    原因，依同法第34條第2項、第284條規定，應提出可使法院
    信其主張為真實之證據以釋明之。再按強制執行事件，由法
    官或司法事務官命書記官督同執達員辦理之。本法所規定由
    法官辦理之事項，除拘提、管收外，均得由司法事務官辦理
    之。強制執行程序，除本法有規定外，準用民事訴訟法之規
    定。強制執行法第3條、第30條之1定有明文。準此，強制執
    行事件以執行職務有偏頗之虞而聲請司法事務官迴避者，除
    應提出證據以釋明，並應以司法事務官對於強制執行事件有
    特別利害關係，或與當事人之一造有密切之交誼或嫌怨，或
    基於其他情形客觀上足疑其為不公平之強制執行行為者為其
    原因事實，始足當之。若僅憑當事人之主觀臆測，或不滿司
    法事務官進行強制執行程序遲緩，或認司法事務官就其聲明
    異議不為調查、鑑定或指揮進行強制執行程序欠當，或容納
    一方當事人之聲請，致當事人一造不利，在當事人主觀上疑
    其有偏頗之虞者，尚不得謂其有偏頗之虞，自不得據為聲請
    迴避之原因。
二、聲請及抗告意旨略以：原審法院109年度司執字第132133號
    確認袋地通行權強制執行事件(下稱系爭執行事件)之承辦司
    法事務官不諳法理，能力不足，抗告人依據判決主文於通行
    權上要鋪設水泥道路已在法院延宕一年，損耗抗告人權益，
    枉費司法資源，為此請求更換承辦系爭執行事件之司法事務
    官；復因本件屬一般簡易水土保持計畫，不用技師簽證，前
    已經臺中市東勢地政事務派員現場測繪完成，不需再找社團
    法人到場以肉眼鑑定；希能更換能力較好、深諳法律之事務
    官處理較為公平，以免浪費司法資源等語。
三、經查：
　㈠抗告人主張司法事務官應迴避之原因事實，核屬對執行過程
    是否應委託社團法人臺中市水土保持技師公會進行鑑定、測
    繪必要等情而迭生爭議。惟此等爭議容屬執行法院司法事務
    官在強制執行程序中本其職權及法律上確信之判斷所為指揮
    ，縱與抗告人所持事實現狀與事理判斷之認知，或法律見解
    有異，尚不得任意指其執行職務有偏頗之虞；且此等情形乃
    屬強制執行法所定聲請或聲明異議等相關救濟程序之範疇，
    不得執此逕認該司法事務官已因此與抗告人有嫌怨，更難以
    司法事務官之專業能力或執行方法之判斷等情，遽認其執行
    職務有偏頗之虞。
　㈡又抗告人復未能舉證釋明系爭執行事件承辦之司法事務官與
    當事人之一造有密切之交誼或嫌怨，或對於系爭執行事件有
    何特別利害關係，或基於其他情形客觀上足疑其為不公平執
    行之客觀事實，顯與首開聲請迴避之要件不符。至所舉《附
    件二》臺中市政府訴願決定書所為決定，乃是否可供司法事
    務官作為指揮執行之參考，尚與迴避制度無涉。
　㈢此外，抗告人既僅泛言系爭執行事件之司法事務官不諳法理
    ，能力不足，並未具體指明承辦之司法事務官於執行系爭執
    行事件對於訴訟標的有何特別利害關係，或承辦司法事務官
    與當事人間有何密切交誼或嫌怨或在客觀上足疑其為不公平
    審判之具體情事，亦無提出可供即時調查之證據以為釋明；
    依前開說明，自不得以抗告人主觀臆測之詞，率謂承辦之司
    法事務官執行職務有所偏頗。
四、綜上所述，本件聲請司法事務官迴避，為無理由，原裁定駁
    回抗告人之聲請，於法即無不合；抗告意旨猶執前詞，指摘
    原裁定不當，為無理由，應予駁回。
五、據上論結，本件抗告為無理由，爰裁定如主文。　　
中　　華　　民　　國　　111 　年　　1 　　月　　11　　日
        　  　      民事第三庭  審判長法　官  黃玉清
　　　　　　　　　　　　　　          法　官  葛永輝
　　　　　　　　　　　　　　　        法　官  涂秀玲
正本係照原本作成。
執行利益若未超過150萬元不得再抗告。 
若再抗告須以裁定違背法令為理由。        
再為抗告應以適用法規顯有錯誤為理由。            
如提起再抗告者應於裁定送達後10日內向本院提出抗告理由狀（
須按照他造人數附具繕本）並繳納抗告裁判費新台幣1000元，同
時委任律師或具有律師資格之關係人為代理人。            因
疫情而遲誤不變期間，得向法院聲請回復原狀。

                                      書記官  王麗英

中　　華　　民　　國　　111 　年　　1 　　月　　11　　日